最高法院刑事判決　　　　　　一○○年度台上字第二一五六號
上　訴　人　許進芳
選任辯護人　常照倫律師
上列上訴人因違反毒品危害防制條例案件，不服台灣高等法院台
中分院中華民國一００年二月十四日第二審判決（九十九年度上
訴字第二四五九號，起訴案號：台灣台中地方法院檢察署九十九
年度偵字第一四六八號，九十九年度毒偵字第一００八號），提
起上訴，本院判決如下：
    主  文
上訴駁回。
    理  由
按刑事訴訟法第三百七十七條規定，上訴於第三審法院，非以判
決違背法令為理由，不得為之。是提起第三審上訴，應以原判決
違背法令為理由，係屬法定要件。如果上訴理由書狀並未依據卷
內訴訟資料，具體指摘原判決不適用何種法則或如何適用不當，
或所指摘原判決違法情事，顯與法律規定得為第三審上訴理由之
違法情形，不相適合時，均應認其上訴為違背法律上之程式，予
以駁回。本件原審經審理結果，認為上訴人許進芳販賣第一級毒
品（既遂、未遂）之犯行罪證明確，因而撤銷第一審關於此部分
判決，依刑法第五十九條之規定減輕其刑，改判仍論處上訴人販
賣第一級毒品（既遂、未遂）二罪罪刑（分別量處有期徒刑十五
年、七年八月）。已綜合卷內全部證據資料，詳加審酌論斷，從
形式上觀察，並無判決理由違背法令之情形存在。又證據之取捨
與證據之證明力如何，均屬事實審法院得自由裁量、判斷之職權
，苟其此項裁量、判斷，並不悖乎經驗法則或論理法則，且已於
判決內論敘其何以作此判斷之心證理由者，即不得任意指摘為違
法。原判決已就卷存證據，參互審酌，認上訴人確有於民國九十
九年一月五日晚間以一錢新台幣（下同）一萬八千元之價格販售
海洛因與林天鵬，及同年一月八日經林天鵬聯絡達成販售半錢海
洛因之合意，尚未交付前而遭警攔獲而未遂之犯行，於理由內詳
敘其取捨論斷之理由。並說明證人林天鵬嗣後僅為調貨未交付價
款或止癮之證詞，屬卸責迴護之詞，均無足採信，予以指駁綦詳
，其採證合乎一般經驗法則。而論理法則係經由對於事物之歸納
及演繹方法，取得一定之推理原則，以能獲致正確之結論。論理
法則之作用，在於判別具有證據能力之證據，適合於事實之認定
且合理妥當。又經驗法則為基於吾人日常生活經驗而來，屬於一
種客觀普遍之定則，可為大多數人接受，絕非主觀或狹隘之個人
意見。原判決以一般毒品交易於電話聯絡中，均不會完整陳述毒
品名稱、金額及數量，多會以代號相稱，或基於先前毒品交易所
產生之默契或習慣為之，輔以證人林天鵬於電話中雖無明白提及
毒品之交易，僅泛稱「方便嗎？」並無談及何事，但嗣後即由上
訴人將第一級毒品海洛因攜至證人林天鵬住處等情，據為販賣第
一級毒品未遂之論基礎，即不能遽指其不符經驗法則。至於原
判決敘及上訴人與林天鵬間情誼深厚與否，論斷縱嫌欠妥，究仍
與所謂判決理由不備並不相當，或有違背論理法則情形可言，自
非得據為提起第三審上訴之適法理由。而刑事訴訟法第三百七十
九條第十款所謂應於審判期日調查之證據，須該證據確與待證事
實有重要關係，在客觀上委有調查之必要者而言。本件第一次販
賣之價格為一萬八千元，經原審於審判期日提示林天鵬之陳述，
上訴人僅陳稱未收錢，並未就該部分請求調查（見原審卷第五十
五頁第七行、第五十六頁反面倒數第四行），難謂有調查未盡之
違法。又上訴人遭攔獲時同時查扣其持有之第二級毒品安非他命
，原判決已說明不足為認定上訴人有販售第二級毒品未遂罪責之
有利證據。此乃原審取捨證據及證據證明力判斷職權之合法行使
，其所為判斷，尚無悖乎一般經驗法則，亦不得指為違法。此外
，上訴意旨置原判決所為論斷於不顧，徒憑己意，就屬原審採證
認事職權之適法行使，及原判決已經說明事項，徒憑己見指摘為
違法，自非適法之第三審上訴理由。應認本件上訴違背法律上之
程式，予以駁回。
據上論結，應依刑事訴訟法第三百九十五條前段，判決如主文。
中    華    民    國  一○○  年    四    月  二十八  日
                      最高法院刑事第九庭
                          審判長法官  石  木  欽  
                                法官  洪  佳  濱  
                                法官  韓  金  秀  
                                法官  段  景  榕  
                                法官  周  煙  平  
本件正本證明與原本無異
                                      書  記  官  
中    華    民    國  一○○  年    五    月    三    日
                                                    M